臺灣苗栗地方法院刑事判決　　　　　　　 95年度訴字第109號
公　訴　人　臺灣苗栗地方法院檢察署檢察官
被　　　告　乙○○
　　　　　　　　　　（另案於台灣苗栗看守所羈押中）
指定辯護人　王士銘律師
上列被告因妨害自由等案件，經檢察官追加起訴（95年度偵字第
783 號、第1276號），本院判決如下：
    主  文
乙○○共同連續犯重利罪，處有期徒刑肆月，扣案如附表二所示
之物，均沒收。又未經許可寄藏可發射子彈具殺傷力之改造槍枝
，處有期徒刑參年，併科罰金新台幣壹萬元，罰金如易服勞役以
新台幣壹仟元折算壹日，扣案具殺傷力之改造手槍壹枝（含彈匣
壹個，槍枝管制編號：00000000000 號）沒收。應執行有期徒刑
參年貳月，併科罰金新台幣壹萬元，罰金如易服勞役以新台幣壹
仟元折算壹日，扣案具殺傷力之改造手槍壹枝（含彈匣壹個，槍
枝管制編號：00000000000 號）、附表二所示之物，均沒收。
　　事  實
一、乙○○與寅○○（已先行審結）共同基於趁他人急迫而貸以
    金錢，並取得與原本顯不相當重利之概括犯意聯絡，自民國
    93 年3、4 月間某日起，至95年1 月10日為警查獲之日止，
    由寅○○負責在聯合報等報紙上刊登廣告，或以朋友相傳介
    紹方式，使如附表一所示之輕率、無經驗而急需借款之癸○
    ○等人，在附表一所示之時間及地點，向渠等借貸如附表一
    所示之款項，並由寅○○負責記帳及交付金錢予附表一所示
    之癸○○等人，由寅○○與乙○○負責向借款人收取利息，
    並由寅○○與癸○○等人約定每貸款新台幣（下同）1 萬元
    ，須先預扣10日1000元之利息，而收取如附表所示與原本顯
    不相當之重利。此外，寅○○尚要求借款人留下相關個人資
    料、聯絡電話等並簽發借款數額2 至3 倍不等之本票，迨每
    10日利息之期日屆至，如未清償借款之利息或本金，即依循
    借款人借款時所留之相關個人資料追償。
二、另寅○○於94年12月底，在苗栗縣頭份交流道附近，以3 萬
    元之代價，向不詳姓名年籍綽號「阿成」之成年男子，購買
    具有殺傷力之改造手槍1 枝（含彈匣1 個，槍枝管制編號00
    000000000 號）及不具殺傷力之土造子彈3 顆。嗣於95 年1
    月10日上午11時30分許，在新竹往苗栗縣頭份路上，寅○○
    因不欲家人發現攜帶槍枝，而將該具有殺傷力之改造手槍1
    枝及不具殺傷力之土造子彈3 顆交與乙○○保管，乙○○乃
    自該時未經許可寄藏上開具殺傷力之改造手槍1 枝。迨於同
    日中午12時許，為警自乙○○身上查獲上開具殺傷力之改造
    手槍1 枝（含彈匣1 個，槍枝管制編號00000000000 號）及
    不具殺傷力之土造子彈3 顆。
三、案經苗栗縣警察局頭份分局報請臺灣苗栗地方法院檢察署檢
    察官偵查後追加起訴。
    理  由
一、按被告以外之人於審判外之陳述，雖不符前4 條之規定，而
    經當事人於審判程序同意作為證據，法院審酌該言詞陳述或
    書面陳述作成時之情況，認為適當者，亦得為證據。當事人
    、代理人或辯護人於法院調查證據時，知有第159 條第1 項
    不得為證據之情形，而未於言詞辯論終結前聲明異議者，視
    為有前項之同意。刑事訴訟法第159 條之5 定有明文。查被
    告、辯護人及檢察官於言詞辯論終結前，對於卷內被告以外
    之人（含共同被告）之警詢筆錄等證據，均未聲明異議，應
    視為已同意以之作為證據，且經本院審酌後，認無不適當之
    情形，則本院調查之卷內證據均有證據能力，合先敘明。
二、上開事實，業據被告乙○○於偵查中及本院審理時坦承不諱
    ，核與同案被告寅○○於偵查中之供述相符。此外：
  (一)重利部分，被告乙○○之自白經核與證人即被害人癸○○、
    甲○○、庚○○及丙○○於警詢中之供述相符（見95偵字第
    1267號卷第45至61頁）。被害人癸○○於警詢中證稱：有於
    93年3 、4 月間，正確日期忘了，向呂治平、寅○○，在竹
    北市台元紡織廠附近借3 萬元，每15日利息1 萬5 千，約於
    94年1 、2 月還清，還有跟他們借5 萬元，前後本利還超過
    10萬元等語（見95偵字第1267號卷第60頁）。復有扣案同案
    被告寅○○所有之行動電話2 支、記事本帳冊及商業本票各
    2 本，可資佐證（見本院第一卷第120 頁編號34部分）。
  (二)違反槍砲彈藥刀械管制條例部分，被告呂治平雖於警詢時供
    稱：警方今天在我身上所穿外套有口袋查獲之槍枝及子彈，
    是今天我與寅○○一起從新竹回頭份探視他祖母，在車上他
    交給我的，我們隨身攜帶槍枝、子彈是要防身用等語（見95
    偵字第783 號第38頁）。惟被告乙○○於本院審理時改稱：
    「（扣案的槍，是寅○○交給你的？）對。（你們平常都帶
    在身上自衛用的？）沒有，只有那天我去找他，他才交給我
    。（那天是因為他要回家，所以才將槍給你保管？）對，我
    去載他。（寅○○把槍交給你，有無說何時取回？）他說先
    放我這裡，他離開家裡就會拿回去。（提示95年度偵字第78
    3 號卷第38頁，你說你們隨時攜帶防身用的？）我去載他以
    後要回他家，他才說有帶槍，先寄放在我這裡等他離開家後
    會拿回去。」等語（見本院第三卷第221 至222 頁）。另同
    案被告寅○○於本院審理時亦供稱：「（你為什麼把槍交給
    乙○○？）我要回家，怕家人看到擔心。」等語（見本院第
    三卷第73頁）。足認同案被告寅○○將上開扣案槍枝交與乙
    ○○，係請乙○○暫時保管，並非與乙○○共同持有。而扣
    案槍枝（槍枝管制編號00000000000 號）經送內政部警政署
    刑事警察局鑑定，該局鑑定結果為：「一、送鑑改造手槍1
    枝（槍枝管制編號00000000000 號），認係由仿FN廠1910
    型半自動手槍製造之槍枝，換裝土造金屬槍管改造而成之改
    造手槍，機械性能良好，可擊發適用之子彈，認具殺傷力。
    二、送鑑子彈3 顆，認均係具直徑8.2MM 土造金屬彈頭之土
    造子彈，經採樣1 顆試射，無法擊發，認不具殺傷力。」等
    語，有內政部警政署刑事警察局95年2 月24日刑鑑字第
    095001 4031 號槍彈鑑定書1 份在卷可佐（見95偵字第783
    號第50頁）。被告乙○○自白為被告寅○○保管扣案槍枝乙
    節與事實相符，足堪採信。
二、論罪科刑：
  (一)被告等行為後，中華民國刑法於94年2 月2 日總統華總一義
    字第09400014901 號令修正公布，並自95年7 月1 日施行。
    1.修正前刑法第28條之規定為：「二人以上共同實施犯罪
      之行為者，皆為正犯」，修正後之規定為：「二人以上共
      同實行犯罪之行為者，皆為正犯」。本案被告等所為，不
      論依修正前、後刑法第28條規定，均成立共同正犯，依刑
      法第2 條第1 項前段，自應適用行為時即修正前之刑法第
      28條規定。其中關於罰金最低額部分，依修正後刑法第
      33條第5 款規定為「新臺幣1 千元以上，以百元計算之」
      ，較舊法所定罰金最低額為銀元1 元以上為重，依刑法第
      2 條第1 項規定，以修正前有利於被告。關於連續犯之
      規定，因行為後新法業已刪除連續犯之規定，此刪除雖非
      犯罪構成要件之變更，但顯已影響行為人刑罰之法律效果
      ，自屬法律有變更，依新法第2 條第1 項規定，比較新、
      舊法結果，仍應適用較有利於被告之行為時法律即舊法論
      以連續犯（最高法院95年第8 次刑事庭會議決議參照）。
      關於數罪併罰部分，修正前刑法第51 條 規定：「數罪
      併罰，分別宣告其罪之刑，依左列各款定其應執行者：」
      其中第5 款規定：「宣告多數有期徒刑者，於各刑中之最
      長期以上，各刑合併之刑期以下，定其刑期。但不得逾20
      年。」修正後刑法第51條第5 款規定：「宣告多數有期徒
      刑者，於各刑中之最長期以上，各刑合併之刑期以下，定
      其刑期。但不得逾30年。」比較結果，修正後刑法並非較
      有利於行為人，依刑法第2 條第1 項前段之規定，仍應依
      修正前刑法，定其應執行之刑。再比較時應就罪刑有關之
      共犯、未遂犯、想像競合犯、牽連犯、連續犯、結合犯，
      以及累犯加重、自首減輕暨其他法定加減原因〈如身分加
      減〉與加減例等一切情形，綜其全部罪刑之結果而為比較
      。經本院綜合比較上開共犯、罰金刑最低額、連續犯、定
      應執行刑之結果，以被告行為時之規定較有利於被告，應
      依刑法第2 條第1 項前段之規定，而適用修正施行前刑法
      關於共犯、罰金最低額、連續犯及定應執行刑之規定。又
      刑法第38條沒收之規定亦於94年1 月7 日修正公布，並於
      95年7 月1 日施行，按從刑附屬主刑，除法律有特別規定
      外，依主刑所適用之法律（最高法院95年第8 次刑庭會議
      決議參照），沒收為從刑之一種，本件依修正後刑法第2
      條第1 項之規定就主刑比較結果，應適用修正前之法律，
      已如前述，依從刑附屬於主刑之原則，自不得就新舊法予
      以割裂適用，應一律適用修正前之法律。
    2.刑法第42條第2 項前段規定：「易服勞役以1 元以上3 元
      以下折算1 日。」又被告行為時之易服勞役折算標準，業
      據修正前罰金罰鍰提高標準條例第2 條前段規定，就其原
      定數額提高為100 倍折算1 日，則本件被告行為時之易服
      勞役折算標準，應以銀元3 百元折算1 日，即新臺幣9 百
      元折算1 日。惟95年7 月1 日修正公布施行之刑法第42條
      第3 項前段規定：「易服勞役以新臺幣1 千元、2 千元或
      3 千元折算1 日。」比較修正前後之易服勞役折算標準，
      以修正後之規定，較有利於被告，則應依刑法第2 條第1
      項但書規定，適用修正後之刑法第42條第3 項前段規定，
      定其折算標準。又易刑處分，非關主、從刑或刑之加重、
      減輕、免除等事項，故無與刑之加重減輕整體適用法律之
      必要（參見臺灣高等法院暨所屬法院95年法律座談會刑事
      類提案第7號 研討結果），爰依刑法第2 條第1 項後段規
      定，適用修正後之刑法第42條第3 項前段規定，定其罰金
      易服勞役之折算標準。
  (二)按槍砲彈藥刀械管制條例第7 條第4 項及第11條第3 項（已
    修正為第8 條第4 項），係將「持有」與「寄藏」予以分別
    規定處罰，受人委託代為保管之受「寄」代「藏」行為，即
    屬「寄藏」之範疇，其代為保管本身所為之「持有」，則係
    「寄藏」之當然結果，自應論以無故寄藏罪（最高法院82年
    度台上字第6734號判決要旨參照）。核被告乙○○於事實欄
    一所為，均係犯刑法第344 條之重利罪；事實欄二所為，係
    犯槍砲彈藥刀械管制條例第8 條第4 項未經許可寄藏具殺傷
    力之改造槍枝罪。被告乙○○於事實一所為多次重利犯行，
    時間緊接，所犯構成要件相同，顯係基於概括犯意而為，應
    依修正前刑法第56條連續犯規定，論以一罪，並加重其刑。
    被告乙○○與寅○○就連續重利罪部份，具有犯意聯絡與行
    為分擔，應依修正前刑法第28條之規定論以共同正犯。被告
    乙○○所犯連續重利罪與未經許可寄藏具殺傷力槍枝罪間，
    犯意個別，行為互殊，應分論併罰。
  (三)次按槍砲彈藥刀械管制條例第18條第1 項係規定犯該條例之
    罪而自首，始能減輕或免除其刑。又同條第4 項係規定自白
    之情形，必須於偵查或審判中自白，並供述全部槍械、彈藥
    之來源及去向，因而查獲或因而防止重大危害治安事件之發
    生者，始能減免其刑。該條第4 項既謂「並」供述全部槍砲
    、彈藥、刀械之來源「及」「去向」，自係指已將槍械、彈
    藥移轉與他人持有之情形而言，不包括仍為自己持有之情形
    在內，此觀同條第1 項後段係指已移轉他人持有之情形始有
    「去向」可明（最高法院93年度台上字第4223號判決要旨可
    資參照）。警方於95年1 月10日中午12時許，在被告乙○○
    身上查獲扣案槍枝後，被告乙○○雖於警詢中自白，並供述
    槍枝之來源係同案被告寅○○，惟寅○○因涉嫌組織犯罪防
    制條例等案件，苗栗縣警察局頭份分局已於95年1 月8 日向
    本院聲請搜索票（見95年度偵字第783 第17頁），搜索被告
    寅○○有關違反組織犯罪防制條例、強盜、槍砲案等相關證
    物，是員警於被告乙○○供述前，已進行開始查緝被告寅○
    ○涉嫌槍砲之案件，故被告寅○○所犯持有具殺傷力槍枝案
    件，並非因乙○○之供述而查獲，合先敘明。又槍砲彈藥刀
    械管制條例第18條第4 項既謂「並」供述全部槍砲、彈藥、
    刀械之來源「及」「去向」，自係指已將槍械、彈藥移轉與
    他人持有之情形而言，不包括仍為自己持有之情形在內，而
    扣案具殺傷力槍枝，係於被告乙○○身上查獲，故被告乙○
    ○仍不適用同條例第18條第4 項減輕或免除其刑之規定，並
    此敘明。
  (四)爰審酌被告乙○○正值年輕，不思以正當途徑獲取財物，竟
    趁他人急迫之情形下，貸款與他人，並收取顯不相當之重利
    ，又其受託寄放具殺傷力之槍枝，已危及社會治安，惟其為
    寅○○保管扣案具殺傷力槍枝之時間甚短，且被告乙○○犯
    後均坦承犯行，犯後態度良好等一切情狀，分別量處如主文
    所示之刑，就併科罰金部分，依修正後刑法第42條第3 項之
    規定，諭知易服勞役之折算標準，並依修正前刑法第51條第
    5 款之規定，定其應執行之刑。扣案改造手槍1 枝（含彈匣
    1 個，槍枝管制編號00000000000 號），係違禁物，應依修
    正前刑法第38條第1 項第1 款之規定沒收。扣案附表二所示
    之記事本2 本、商業本票2 本、Sony Ericssonq牌手機1 支
    （即0000000000號，不含SIM 卡，見本院第一卷第118 頁備
    考欄編號：34），係共同正犯寅○○所有，供其犯罪所用之
    物，業據被告寅○○供述明確（見本院第三卷第73頁），應
    依修正前刑法第38條第1 項第2 款之規定併予宣告沒收。
  (五)公訴意旨另認被告乙○○借貸款項與子○○部分，亦涉犯刑
    法第344 條之重利罪，惟該部分借款被告乙○○、寅○○僅
    收取月息3 分之利息，證人子○○於警詢時證稱：向寅○○
    2 人借款利息是3 分等語（95年度偵字第1267號卷第76頁）
    ，而追加起訴書附表一之編號3 ，亦認被告寅○○、乙○○
    2 人就子○○部分僅收取月息3 分之利息，而月息3 分之利
    息，尚難認取得顯不相當之重利，故此部分應不構成重利罪
    ，惟公訴人認此與其他構成重利之犯行，有連續犯之裁判上
    1 罪關係，故就此部分不另為無罪之諭知。
三、同案被告戊○○、壬○○、寅○○、未○○、申○○（以上
    5 人依通常程序）、巳○○、酉○○、己○○、丑○○、卯
    ○○、辰○○、午○○、辛○○（以上8 人依簡式審判程序
    ）均已審結；同案被告丁○○部分經合法傳喚未到庭，俟到
    案後，另行審結。
據上論斷，應依刑事訴訟法第299 條第1 項前段，槍砲彈藥刀械
管制條例第8 條第4 項，刑法第11條、第2 條第1 項前段、修正
前刑法第28條、修正前刑法第56條、第344 條、修正後刑法第42
條第3 項，修正前刑法第51條第5 款、修正前刑法第38條第1項
第1 款、第2 款，刑法施行法第1 條之1 第1 項、第2 項，判決
如主文。
本案經檢察官林弘政到庭執行職務。
中　　華　　民　　國　　96　　年　　6 　　月　　7 　　日
                  刑事第三庭    審判長法　官　柳章峰
                                      法  官  林卉聆
                                      法  官  吳國聖
以上正本與原本無異。
如不服本判決，應於判決送達後10日內向本院提出上訴狀（應附
繕本）。告訴人或被害人如對於本判決不服者，應具備理由請求
檢察官上訴，其上訴期間之計算係以檢察官收受判決正本之日期
為準。
中　　華　　民　　國　　96　　年　　6 　　月　　7 　　日
   　　                     　　書記官　歐明秀
附表一：
 ┌──┬─────┬────┬────┬────┬───┐
 │編號│犯罪時間  │犯罪地點│借款金額│所付利息│被害人│
 ├──┼─────┼────┼────┼────┼───┤
 │ 1  │93年3、4月│新竹縣竹│第1次3萬│月息30分│癸○○│
 │    │至94年1 月│北市台元│第2次5萬│        │      │
 │    │間        │紡織廠附│        │        │      │
 │    │          │近      │        │        │      │
 ├──┼─────┼────┼────┼────┼───┤
 │ 2  │94年1月11 │新竹市東│第1次5萬│月息30分│甲○○│
 │    │日、同年14│大路與經│第2次1萬│        │      │
 │    │日        │國路路口│        │        │      │
 ├──┼─────┼────┼────┼────┼───┤
 │ 3  │94年9月間 │新竹市  │2萬     │月息30分│庚○○│
 ├──┼─────┼────┼────┼────┼───┤
 │ 4  │95年1月8日│新竹市東│1萬     │月息60分│丙○○│
 │    │          │大路與經│        │        │      │
 │    │          │國路路口│        │        │      │
 └──┴─────┴────┴────┴────┴───┘
附表二：
記事本2 本、商業本票2 本、Sony Ericssonq牌手機1 支（即00
00000000號，不含SIM 卡，見本院第一卷第118 頁備考欄編號：
34）。
論罪法條：
中華民國刑法第344條
（重利罪）
乘他人急迫、輕率或無經驗貸以金錢或其他物品，而取得與原本
顯不相當之重利者，處1 年以下有期徒刑、拘役或科或併科1千
元以下罰金。
槍砲彈藥刀械管制條例第8條
未經許可，製造、販賣或運輸鋼筆槍、瓦斯槍、麻醉槍、獵槍、
空氣槍或第4 條第1 項第1 款所定其他可發射金屬或子彈具有殺
傷力之各式槍砲者，處無期徒刑或5 年以上有期徒刑，併科新臺
幣1 千萬元以下罰金。
未經許可，轉讓、出租或出借前項所列槍枝者，處 5 年以上有期
徒刑，併科新臺幣 1 千萬元以下罰金。
意圖供自己或他人犯罪之用，而犯前二項之罪者，處無期徒刑或
 7 年以上有期徒刑，併科新臺幣 1 千萬元以下罰金。
未經許可，持有、寄藏或意圖販賣而陳列第 1 項所列槍枝者，處
 3 年以上10年以下有期徒刑，併科新臺幣700 萬元以下罰金。
第 1 項至第 3 項之未遂犯罰之。
